【裁判字號】    89,易,970
【裁判日期】    890804
【裁判案由】    偽造文書
【裁判全文】
臺灣臺中地方法院刑事判決                          八十九年度易字第九七○號
    公  訴  人  臺灣臺中地方法院檢察署檢察官
    被      告  乙○○
右列被告因偽造文書案件，經檢察官聲請以簡易判決處刑（八十八年度偵字第一六七
四○號），本院認不宜依簡易判決處刑，改依通常程序審理，並判決如左：
    主      文
乙○○行使偽造私文書，足以生損害於公眾及他人，處有期徒刑肆月。八十七年十二
月二日臺灣省政府警務處公路警察大隊第二隊偵訊（調查）筆錄、權利告知單及逮捕
通知書內「林德全」之簽名及指印，均沒收。
    事      實
一、乙○○因竊盜案件，被本院判處有期徒刑七月確定，竟拒不到案執行，經臺灣臺
    中地方法院檢察署發布通緝。民國八十七年十二月二日下午一時三十分許，乙○
    ○在苗栗縣竹南鎮○○○○○道路九十七公里處，因涉嫌槍砲彈藥刀械管制條例
    、竊盜等案件為警查獲（業經台灣苗栗地方法院檢察署、臺灣臺中地方法院檢察
    署檢察官分別為不起訴處分），為掩飾其通緝犯之身分，竟冒用其表弟「甲○○
    」之姓名應訊，並於同日下午六時及六時四十分許，在台灣省警務處公路警察大
    隊第二隊之辦公處所，於逮捕通知書、權利告知單及偵訊（調查）筆錄上，分別
    偽簽「甲○○」之署名並捺指印，偽造成表示已收受該逮捕通知書之私文書，再
    持以行使，交還員警憑辦，足以生損害於上開機關偵辦犯罪之正確性及甲○○本
    人。嗣經員警發覺有異，進而追查，始獲悉上情。
二、案經臺灣省政府警政廳公路警察大隊第二隊報請臺灣苗栗地方法院檢察署呈請臺
    灣高等法院臺中分院檢察署核轉臺灣臺中地方法院檢察署檢察官偵查並聲請以簡
    易判決處刑，本院改依通常程序審理。
    理      由
一、右揭事實，迭據被告乙○○於警詢、偵查及本院審理時坦承不諱，並有臺灣省政
    府警政廳公路警察大隊第二隊偵訊（調查）筆錄、逮捕通知書及權利告知單附卷
    可稽。查被告於上開權利告知單及偵訊（調查）筆錄中偽簽「甲○○」之姓名並
    捺指印，用以表示係甲○○之署名，而該署名既非甲○○所簽，自屬偽造甲○○
    之署押。又被告於逮捕通知書內偽簽「甲○○」之姓名，含有表示收受之意思，
    當屬收據之私文書性質，其簽名後再交付員警，顯然於該文書之內容有所主張，
    自足以生損害於警察機關偵辦犯罪之正確性及甲○○本人。是本件被告偽造私文
    書復持以行使之罪證已臻明確，其犯行洵堪認定。
二、核被告所為，係犯刑法第二百十六條第二百十條之行使偽造私文書罪。其偽造
    「甲○○」之署押，係偽造私文書之階段行為；偽造私文書後持以行使，偽造之
    低度行為應為行使之高度行為所吸收，均不另論罪。被告先後多次偽造甲○○之
    署押，係在同一事件內，以單一之犯意為之，本僅得論處一偽造署押之罪責，惟
    有關在逮捕通知書內偽造署押之行為，既係偽造私文書之階段行為，不再論罪，
    自不得將在偵訊（調查）筆錄及權利告知單上之偽造署押，與在偽造私文書即逮
    捕通知書內之偽造署押，予以割裂，獨立論處另一偽造署押之罪。本件簡易判決
    處刑聲請書認被告僅犯刑法第二百十七條之偽造署押罪，未論及被告涉犯行使偽
    造私文書罪，惟該偽造署押既屬行使偽造私文書之階段行為，二者自具有實質一
    罪之關係，有關行使偽造私文書部分，當為起訴效力所及，依審判不可分原則，
    本院自得併予審酌。爰審酌被告之品性、犯罪之動機、手段、所生危害及坦承犯
    行之犯後態度等一切情狀，量處如主文所示之刑，以示懲儆。八十七年十二月二
    日臺灣省政府警務處公路警察大隊第二隊偵訊（調查）筆錄、權利告知單及逮捕
    通知書內「甲○○」之簽名及指印，均係偽造之署押，應併依刑法第二百十九條
    之規定，宣告沒收。
三、據上論斷，應依刑事訴訟法第四百五十二條、第二百九十九條第一項前段、刑法
    第二百十六條、第二百十條、第二百十九條，判決如主文。
本案經檢察官張溢金到庭執行職務
中      華      民      國      八十九      年    八    月      四      日
                                      臺灣臺中地方法院刑事第七庭
                                          法  官  張恩賜
右正本證明與原本無異。
如不服本判決，應於判決送達後十日內向本院提出上訴狀，上訴於臺灣高等法院臺中
分院( 須附繕本 )。
                                          書記官
中      華      民      國      八十九      年    八    月      四      日
附錄論罪科刑之法條︰
刑法第二百十條︰偽造變造私文書，足以生損害於於公眾或他人者，處五年以下有
期徒刑。
刑法第二百十六條︰行使第二百十條至第二百十五條之文書者，依偽造變造文書或
登載不實事項或使登載不實事項之規定。


司法院資訊處製作；財團法人民間司法改革基金會備份。
